【裁判字號】    95,易,100
【裁判日期】    950719
【裁判案由】    竊盜
【裁判全文】
臺灣雲林地方法院刑事判決               95年度易字第100號
公  訴  人  臺灣雲林地方法院檢察署檢察官
被      告  甲○○
上列被告因竊盜案件，經檢察官聲請簡易判決處刑（94年度偵字
第3358號），本院斗六簡易庭認不宜逕以簡易判決處刑，簽請改
依通常程序審理，本院判決如下：
    主  文
甲○○無罪。
    理  由
壹、證據能力部分
    按被告以外之人於審判外之言詞或書面陳述，原則上不得作
    為證據，但經當事人於審判程序同意作為證據，法院審酌該
    言詞陳述或書面陳述作成時之情況，認為適當者，亦得為證
    據，刑事訴訟法第159 條第1 項、第159 條之5 第1 項分別
    定有明文。本件被害人丙○○於警詢中之指述、贓物認領保
    管單及雲林縣警察局車輛尋獲電腦輸入單各1 紙、交通部公
    路總局台中區監理所彰化監理站94年9 月14日中監彰字第09
    40023424號函及函附之車牌號碼TUK-889 號機車車籍異動登
    記書影本6 紙等，俱屬被告以外之人於審判外之言詞或書面
    陳述，惟經公訴人、被告同意作為證據，本院審酌上開陳述
    或係於司法警察前作成，或係公務機關職務上所製作，並無
    違法取證之情事，爰認為適當，因認得作為證據使用。
貳、實體部分
一、公訴意旨詳如附件之聲請簡易判決處刑書。
二、按犯罪事實應依證據認定之，無證據不得認定犯罪事實；又
    不能證明被告犯罪者，應諭知無罪之判決，刑事訴訟法第15
    4 條第2 項、第301 條第1 項分別定有明文。再刑事訴訟法
    第161 條已於民國91年2 月8 日修正公布，其第1 項規定：
    檢察官就被告犯罪事實，應負舉證責任，並指出證明之方法
    。因此，檢察官對於起訴之犯罪事實，應負提出證據及說服
    之實質舉證責任。倘其所提出之證據，不足為被告有罪之積
    極證明，或其指出證明之方法，無從說服法院以形成被告有
    罪之心證，基於無罪推定之原則，自應為被告無罪判決之諭
    知，最高法院著有92年台上字第128 號刑事判例可資參照。
三、本件公訴人認被告甲○○涉犯竊盜罪嫌，無非以：（一）證
    人即被害人丙○○於警詢中之指述； (二)蒐證照片4 張；
    (三)贓物認領保管單1 紙； (四)雲 林縣警察局車輛尋獲電
    腦輸入單1 紙、交通部公路總局台中區監理所彰化監理站94
    年9 月14日中監彰字第0940023424號函及函附之車牌號碼TU
    K-889 號機車車籍異動登記書影本6 紙； (五)證 人戊○○
    於本院之供證； (六)證 人乙○○於偵查及本院中之供證等
    為其主要論據。然訊之被告堅決否認有何竊盜犯行，辯：系
    爭TUK-889 號機車不是伊偷的，戊○○當天雖有開口向伊借
    機車，但伊沒有借他等語。經查：
(一)系爭TUK-889 號機車是被害人丙○○所有，於94年5 月31日
    7 時許，在斗六市○○街3 號前失竊等情，業據被害人於警
    詢中指述明確，並有贓物認領保管單及雲林縣警察局車輛尋
    獲電腦輸入單各1 紙、交通部公路總局台中區監理所彰化監
    理站94年9 月14日中監彰字第0940023424號函及函附之車牌
    號碼TUK-889 號機車車籍異動登記書影本6 紙等在卷可佐，
    然此僅能證明系爭機車遭竊之事實，並無足佐認該機車係被
    告所竊取。
(二)證人乙○○於本院審理時證稱：當天有聽到戊○○向被告借
    他太太的機車，被告有無答應，我沒有聽到，至於被告有無
    將機車鑰匙交予被告，因我視力很差，沒有看到等語，核與
    其於偵查中之供證情詞相符（偵查卷第21、22頁）。是依證
    人乙○○上開供證，並無足佐認戊○○當天騎乘之系爭機車
    ，係向被告所借得。再者，證人乙○○於本院審理中進一步
    證稱：當天我由台北下來，打電話給戊○○，戊○○復央請
    被告前去搭載我，先到被告家，到樓下時，戊○○有打電話
    給我，叫我去中華幼稚園旁的大樓附近，拿他的安全帽，戊○○並指示是放在柱子旁的某部機車上，拿到安全帽後才上
    樓至被告家中，後來我要到斗南找朋友，才請戊○○載我去
    ，之後我與戊○○下樓，戊○○就去當初我拿安全帽的同一
    巷子騎一部機車出來載我，後來就被警查獲，被查獲的贓車
    與先前拿安全帽的那部機車，應該是同一部等語（本院卷第
    33頁）。另證人丁○○於審理中具結證稱：案發前2 天，戊○○騎一部乳白色機車經過伊家大樓下，剛好被伊巧遇，因
    案發前被告曾叫伊去載戊○○，所以伊知道戊○○沒有交通
    工具，因此伊有問戊○○為何有該部機車，戊○○說是他去
    弄來的等語，並當庭指認案發前2 天所見的機車即是查獲照
    片所示的機車無訛（本院卷第30頁背面、第31頁）。就上開
    證詞參互以觀，足認查獲之機車應係戊○○自行所竊取，而
    非被告竊取後再出借予戊○○。
(三)至證人戊○○雖於本院審理中證稱：系爭機車是其向被告借
    得使用的云云，然其證述：我與乙○○下樓時，被告已發動
    好系爭機車借伊使用云云，與證人乙○○於本院所證：我與
    戊○○下樓，戊○○就去當初我拿安全帽的同一巷子騎一部
    機車出來載我等情有所出入，且其先證稱：不曉得丁○○此
    人云云，後又改稱：知道丁○○這個人，曾與被告一起至丁○○家中，但伊本人不曾自己去過該處云云（本院卷第48、
    49頁），證人證詞前後不一，心虛之情已甚明灼。堪認證人
    戊○○所證，並非真實，自不足取。
(四)公訴人另以：苟系爭機車乃戊○○非法竊取，則於案發當晚
    戊○○即無必要拜託被告前往搭載乙○○，且於乙○○央請
    其搭載至斗南時，亦毋須先向被告借用機車云云，予以推認
    系爭機車是被告所竊取。然系爭機車既係戊○○所竊取，則
    其自知心虛，為免為警查獲，儘量不予騎用，亦屬人情之常
    ，自難以上情即遽予推論系爭機車乃被告所竊取。
    綜上所述，系爭機車應係案外人戊○○所竊取，而非被告所
    竊之情，已甚明確。公訴人所提出之證據，或證明方法，並
    無從說服本院形成被告有罪之心證，且復查無證據足資認定
    被告確有公訴人所起訴之竊盜犯行，自應為被告無罪判決之
    諭知。
據上論斷，應依刑事訴訟法第452 條、第301 條第1 項，判決如
主文。
本案經檢察官賴政安到庭執行職務
中    華    民    國    95    年   7      月   19    日
            刑事第六庭  審判長法  官  趙家光
                              法  官  林俊良
                              法  官  蔡世芳
以上正本證明與原本無異。
如不服本判決，應於判決送達後10日內，向本院提出上訴狀。（
須附繕本）
                              書記官  蕭應欽
中    華    民    國    95    年    7     月    19    日


司法院資訊處製作；財團法人民間司法改革基金會備份。
